【裁判字號】    99,交抗,1059
【裁判日期】    990420
【裁判案由】    違反道路交通管理處罰條例
【裁判全文】
臺灣高等法院交通事件裁定            99年度交抗字第1059號
抗  告  人
即受處分人  甲○○
上列抗告人因違反道路交通管理處罰條例案件，不服臺灣板橋地
方法院於民國99年3月15日所為裁定（99年度交聲字第522號），
提起抗告，本院裁定如下：
    主  文
抗告駁回。
    理  由
一、原裁定意旨略以：異議人即受處分人甲○○對於交通部公路
    總局臺北區監理所板橋監理站民國95年4月11日板監裁字第
    裁41-AAJ204916號號違反道路交通管理事件裁決書聲明異議
    ，而前開裁決書前經原處分機關付郵寄出，向異議人戶籍地
    址臺北縣板橋市○○路16號為送達結果，因未獲會晤本人或
    有辨別事理能力之同居人、受僱人或應送達處所之接收郵件
    人員，而於95年4月14日寄存於送達地之郵政機關即板橋站
    前郵局，並各作送達通知書兩份，一份黏貼於應受送達人住
    處門首，另一份置於應送達處所信箱或適當位置，以為送達
    等情，亦有交通部公路總局臺北區監理所板橋監理站送達證
    書影本1份附卷可稽。異議人雖於本件99年2月10日聲明異議
    狀中陳報其94年5月至96年5月期間之實際居住地為臺北縣中
    和市○○路226巷11弄6號，惟既未向戶政機關辦理戶籍變更
    登記，亦未向交通監理單位陳明，則原處分機關於寄送本件
    裁決書時，依所能查知之異議人住所地即上開戶籍地址寄送
    裁決書，難謂原處分機關未盡本件文書應受送達處所之查明
    義務。從而，原處分機關委託郵政機關所為之上開送達，自
    合於行政程序法關於文書送達之規定，不論異議人實際有無
    前往領取本件裁決書，亦應於95年4月14日合法送達時起發
    生效力。又原處分機關係位於臺北縣中和市○○路○段116號
    ，異議人收受送達時之實際居住地據上開異議狀所載亦為臺
    北縣中和市，是本件異議人居住於處罰機關所在之鄉、鎮、
    市，毋須扣除在途期間，故本件聲明異議應於95年4月14 日
    裁決書合法送達生效之翌日起20日內即95年5月4日（星期四
    ）以前提出，然異議人遲至99年2月10日始對上開裁決表示
    不服之意旨，有聲明異議狀上所蓋之收文戳章1枚在卷可憑
    ，異議人之異議顯已逾法定20日之不變期間，所為異議於法
    不合，且無從補正，應將異議人之異議駁回。
二、抗告意旨略以：抗告人於95年4月11日並未居住臺北縣板橋
    市○○路16號故無從收受原處分機關之裁決書，抗告人闖紅
    燈固然不對但因闖紅燈被罰9,000元，駕照逾期被罰7,200元
    實屬過重，抗告人不暗法律，但面對高額罰緩，實在力有未
    逮，懇請法官酌情處理云云。
三、按受處分人不服第8 條主管機關所為之處罰，得於接到裁決
    書之翌日起20日內，並得依法扣除在途期間，向管轄地方法
    院聲明異議，道路交通管理處罰條例第87條第1 項及道路交
    通案件處理辦法第12條分別定有明文；道路交通異議案件，
    當事人居住於處罰機關所在之鄉、鎮、市 (包括縣轄市、省
    轄市及院轄市)者 ，不扣除在途期間，法院訴訟當事人在途
    期間標準第4 條第1 款第1 目亦規定甚明。此為交通異議事
    件之程序規定，為聲明異議之合法要件，受處分人之聲明異
    議自須合於此項程序規定，法院始得受理為實體之審查。又
    交通法庭認聲明異議不合法律上之程式，且無從補正者，應
    以裁定駁回之，道路交通案件處理辦法第18條亦有規定。再
    按違反道路交通管理事件統一裁罰基準及處理細則第5 條規
    定：處理違反道路交通管理事件，有關文書送達之程序，依
    行政程序法之規定。送達，於應受送達人之住居所、事務所
    或營業所為之，但在行政機關辦公處所或他處會晤應受送達
    人時，得於會晤處所為之；於應送達處所不獲會晤應受送達
    人時，得將文書付與有辨別事理能力之同居人、受僱人或應
    送達處所之接收郵件人員；送達不能依上述方法為之者，得
    將文書寄存送達地之地方自治或警察機關，若由郵務機關送
    達者，得將之寄存於送達地之郵政機關，並作送達通知書兩
    份，一份黏貼於應受送達人住居所、事務所、營業所或其就
    業處所門首，另一份交由鄰居轉交或置於該送達處所信箱或
    其他位置，以為送達，行政程序法第72條第1 項、第73條第
    1 項及第74條第1 項、第2 項規定明確。又依行政程序法第
    74條第1 項規定所為之寄存送達，並未準用民事訴訟法第13
    8 條第2 項規定，自應於寄存送達當日即生送達之效力（臺
    灣高等法院暨所屬法院97年法律座談會刑事類提案第42號審
    查意見參照）。查抗告人即受處分人甲○○對於交通部公路
    總局臺北區監理所板橋監理站民國95年4月11日板監裁字第
    裁41-AAJ204916號號違反道路交通管理事件裁決書聲明異議
    ，而前開裁決書前經原處分機關付郵寄出，向抗告人戶籍地
    址臺北縣板橋市○○路16號為送達結果，因未獲會晤本人或
    有辨別事理能力之同居人、受僱人或應送達處所之接收郵件
    人員，而於95年4月14日寄存於送達地之郵政機關即板橋站
    前郵局，並各作送達通知書兩份，一份黏貼於應受送達人住
    處門首，另一份置於應送達處所信箱或適當位置，以為送達
    等情，亦有交通部公路總局臺北區監理所板橋監理站送達證
    書影本1份附卷可稽。抗告人於本件99年2月10日聲明異議狀
    中陳報其94年5月至96年5月期間之實際居住地為臺北縣中和
    市○○路226巷11弄6號，惟既未向戶政機關辦理戶籍變更登
    記，亦未向交通監理單位陳明，則原處分機關於寄送本件裁
    決書時，依所能查知之抗告人住所地即上開戶籍地址寄送裁
    決書，難謂原處分機關未盡本件文書應受送達處所之查明義
    務，且抗告人因怠於向公路監理機關辦理地址變更登記，亦
    未實際住居於戶籍地致無從收受送達，自屬可歸責於己，是
    其辯稱未接獲裁決書云云，尚非阻卻該裁決確定之正當事由
    。從而，原處分機關委託郵政機關所為之上開送達，自合於
    行政程序法關於文書送達之規定，不論抗告人實際有無前往
    領取本件裁決書，亦應於95年4月14日合法送達時起發生效
    力。又原處分機關係位於臺北縣中和市○○路○段116號，抗
    告人收受送達時之實際居住地據上開異議狀所載亦為臺北縣
    中和市，是本件抗告人居住於處罰機關所在之鄉、鎮、市，
    毋須扣除在途期間，故本件聲明異議應於95年4月14日裁決
    書合法送達生效之翌日起20日內即95年5月4日（星期四）以
    前提出，然抗告人遲至99年2月10日始對上開裁決表示不服
    之意旨，有聲明異議狀上所蓋之收文戳章1枚在卷可憑，抗
    告人之異議顯已逾法定20日之不變期間，綜上所述，本件抗
    告人之異議因逾越法定聲明異議期間而不合法，且無從補正
    ，原審裁定駁回異議，並無違誤，本件抗告核無理由，應予
    駁回。
據上論斷，應依道路交通管理處罰條例第87條、刑事訴訟法第41
2條前段，裁定如主文。
中    華    民    國    99    年    4     月    20    日
                  刑事第三庭審判長法  官   陳博志
                                  法  官   許文章
                                  法  官   陳德民
以上正本證明與原本無異。
不得再抗告。
                                  書記官   高麗雯
中    華    民    國    99    年    4     月    20    日

司法院資訊處製作；財團法人民間司法改革基金會備份。
